【裁判字號】    98,訴,693
【裁判日期】    980804
【裁判案由】    返還借款
【裁判全文】
臺灣臺中地方法院民事判決  98年度訴字第693號
原      告  台中商業銀行股份有限公司
法定代理人  戊○○
訴訟代理人  甲○○
            乙○○
被      告  金田山科技有限公司
                      號1樓
兼法定代理人
            丙○○
被      告  己○○
訴訟代理人  丁○○
上當事人間返還借款事件，本院於98年7月21日言詞辯論終結，
判決如下：
    主      文
被告應連帶給付原告新台幣壹佰肆拾壹萬捌仟捌佰陸拾肆元，及
如附表所示之利息、違約金。
訴訟費用新台幣壹萬伍仟零伍拾捌元由被告連帶負擔。
    事實及理由
壹、兩造之聲明：
  一、原告：如主文第1項所示，訴訟費用由被告連帶負擔。
  二、被告金田山科技有限公司（下稱金田山公司）、丙○○未
      為任何聲明；被告己○○聲明：原告之訴駁回，訴訟費用
      由原告負擔。
貳、原告起訴主張：被告金田山公司於民國94年5月9日以被告丙
    ○○、己○○為連帶保證人，向原告借款共新台幣（下同）
    5,000,000元（分為二筆，每筆各2,500,000元），約定借款
    期間自94年5月9日起至99年5月9日止，以每月為一期共60期
    ，分期本息平均攤還，並約定利息按年息7%計算，另有約定
    逾期6個月以內者，按上開利率10%，逾期六個月以上其超過
    6 個月部分，按上開利率20%之違約金，詎被告等自97年12
    月9日起即未依約繳納，雖經原告催告，仍置之不理，爰依
    兩造之約定，請求判決如聲明所示。
參、被告金田山公司、丙○○未於言詞辯論期日到場，亦未提出
    準備書狀作何聲明或陳述。被告己○○則以：原告未對主債
    務人對主債務人為求償，其為保證人自得拒絕清償；被告己
    ○○係被告金田山公司之股東，於94年4月間因計畫前往大
    陸發展，向被告金田山公司之負責人被告丙○○提出退股離
    職之要求，而被告丙○○卻以桃園縣環保局承包工程尚未完
    成工為由，要求等工程到一段落再進行交接離職，其後被告
    丙○○即以工程款尚未收取，公司急需資金週轉，告知被告
    己○○將以公司名義向原告貸款，言明貸款額度為2,000,00
    0元至3,000,000元之間，且承諾桃園縣環保局工程尾款將足
    以償還，被告丙○○遂於94年5月間與其堂兄弟即任職於原
    告銀行放款部之張朝元，相約到被告金田山公司之辦公室辦
    理貸款，並以被告己○○係公司之股東，要求被告己○○在
    借據上貸款擔任連帶保證人，因借據上被告丙○○所書寫之
    金額是貸款2,500,000元，不疑有它，遂依被告丙○○所預
    先填妥之基本資料並蓋妥印章處簽名，當時銀行承辦員張朝
    元並未告知被告己○○是兩筆2,500,000元之借據，只是要
    被告己○○在其指定處簽名，使理工科出身、從未擔保過保
    證人之被告己○○誤以為借款是2,500,000元，身陷於風險
    中而不自知，原告此種放款手法顯失公平，其契約應屬無效
    ，且在被告己○○在催促之下簽署契約之審閱條款，形同放
    棄審閱之權利，被告金田山公司在同時向原告貸款5,000,00
    0元，為何在借據上寫的是2,500,000元，是否企圖掩人耳目
    令不知情之被告己○○誤以為貸款之金額是2,500,000元，
    原告銀行之承辦人張朝元未善盡告知之義務，僅指示被告己
    ○○在被告丙○○與張朝元共同擬妥的借據上之指定位置簽
    名，原告銀行之嚴重疏失，卻要被告己○○概括承受，實屬
    無理；又被告金田山公司既無擴廠或增添設備之計畫，實無
    貸款5,000,000之必要，貸款只是為桃園工程案之人事費用
    支出，2,500,000綽綽有餘，貸款金額提用一切手續均是被
    告丙○○所為，方貸款金額全由被告丙○○一人挪用，貸款
    業績獎金由張朝元享有，原告銀行從中謀取高額利息，融資
    之道德風險卻由被告己○○負擔，不符公平合理原則，自97
    年年度之資產負債表上顯示97年12月31日被告金田山公司銀
    行存款尚有3,500,000元，為何無法清償債務等語，資為抗
    辯。
肆、經查：
  一、本件被告金田山公司、丙○○，未於言詞辯論期日到場，
      核無民事訴訟法第386條各款所列情形，爰依原告之聲請
      ，由其一造辯論而為判決。
  二、原告主張被告金田山公司於94年5月9日以被告丙○○、己
      ○○為連帶保證人，向原告借款共5,000,000元（分為二
      筆，每筆各2,500,000元），約定借款期間自94年5月9日
      起至99年5月9日止，以每月為一期共60期，分期本息本均
      攤還，並約定利息按年息7%計算，另有約定逾期6個月以
      內者，按上開利率10%，逾期6個月以上其超過6個月部分
      ，按上開利率20%之違約金，被告等自97年12月9日起即未
      依約繳納等各節，業據原告提出分段貸款契約書二件為證
      ，自可信為真實。被告己○○雖主張貸款當時不知借款之
      金額係兩筆2,500,000元，合計5,000,000元，惟被告己○
      ○既已自認於本件係爭之分段式貸款契約書二件上簽署姓
      名，對於契約之條款、借貸之內容，及分兩筆借款5,000,
      000元自屬已知，其不知借貸之金額、僅在2,500,000元之
      借款範圍內擔保連帶保證人一節，並未舉證以實其說，自
      非可採；又保證債務之所謂連帶，係指保證人與主債務人
      負同一債務，對於債權人各負全部給付之責任者而言，此
      就民法第272條第1項規定連帶債務之文義參照觀之甚明。
      故連帶保證與普通保證不同，縱使無民法第746條所揭之
      情形，亦不得主張同法第745條關於檢索抗辯之權利，本
      件被告己○○既於分段式貸款契約書明示負連帶保證人之
      責任，自無從依民法第745條之規定主張抗辯權。另本件
      被告金田山公司是否僅貸款2,500,000元即對其財務週轉
      即屬綽綽有餘、貸款金額提用一切手續均是被告丙○○所
      為、貸款金額全由被告丙○○一人挪用、貸款業績獎金由
      張朝元享有、被告金田山公司97年資產負債表是否尚有存
      款3,500,000元等各節，與被告己○○是否應對原告負連
      帶保證人責任均屬無涉。另被告己○○主張在催促之下簽
      署姓名，形同放棄訂定化契約條款之審閱權等情，惟本件
      借款契約條款之內容並不複雜，被告己○○既於既於契約
      簽署「上述個別商議條款暨其他約定條款經立約人於合理
      期間逐條審閱後，茲表示同意並簽章於後」（詳卷附契約
      書），自不能認被告己○○未於合理之期間內審閱，另「
      法律行為，係乘他人之急迫、輕率或無經驗，使其為財產
      上之給付或為給付之約定，依當時情形顯失公平者，法院
      得因利害關係人之聲請，撤銷其法律行為或減輕其給付。
      前項聲請，應於法律行為後一年內為之」民法74條定有明
      文，被告己○○之保證行為未經撤銷，自亦無法認有何無
      效之情事。
  三、從而，原告依兩造之借款及連帶保證契約，請求被告連帶
      給付原告1,418,864元，及附表所示之利息、違約金，於
      法有據，應予准許。因本案事證已臻明確，兩造其餘主張
      陳述及所提之證據，均毋庸再予審酌，附此敘明。
  四、訴訟費用確定原告所繳納之第一審裁判費15,058元，由敗
      訴之被告連帶負擔。
伍、結論：原告之訴為有理由，依民事訴訟法第385條第1項前段
    、第85條第2項，判決如主文。
中    華    民    國    98    年    8     月    4     日
                  民事第四庭    法  官  王  銘
正本係照原本作成。
如對本判決上訴，須於判決送達後20日內向本院提出上訴狀。
中    華    民    國    98    年    8     月    4     日
                                書記官  廖春玉


司法院資訊處製作；財團法人民間司法改革基金會備份。
